臺灣臺中地方法院交通事件裁定　　　　 96年度交聲字第179號
原處分機關　交通部公路總局臺中區監理所（臺中市監理站）
異　議　人　張美鈴
即受處分人
上列受處分人因違反道路交通管理處罰條例案件，對於交通部公
路總局臺中區監理所（臺中市監理站）民國 96年1月26日所為之
裁決（裁監稽違字第裁61-G60A90953號裁決書）聲明異議，本院
裁定如下：
    主    文
原處分撤銷。
    理    由
一、原處分機關即交通部公路總局臺中區監理所（臺中市監理站
    ）係以：聲明異議人即受處分人（下稱受處分人）張美鈴於
    民國九十五年九月一日凌晨二時四十九分，在臺中市○○路
    五二一號前，騎乘車號ＧＸ二－九一三號重型機車（機器腳
    踏車），因行車限速五十公里，經測時速七十七公里，超速
    二十七公里（滿二十公里以上，未滿四十公里），而有違反
    道路交通管理處罰條例第四十條規定之行為，經臺中市警察
    局交通警察隊予以逕行舉發。該舉發違反道路交通管理事件
    通知單因掛號郵寄遭「遷移」退回，而無法完成送達，警方
    改採「公示送達」方式完成送達程序，因受處分人未於應到
    案期限內辦理結案，原處分機關遂於九十六年一月二十六日
    ，以裁監稽違字第裁六一－Ｇ六ＯＡ九Ｏ九五三號裁決書，
    依道路交通管理處罰條例第四十條規定，裁處受處分人罰鍰
    新臺幣二千元，並依同條例第六十三條第一項第一款規定，
    記違規點數一點，於法並無不合等語。
二、聲明異議意旨略以：受處分人張美鈴並未收到舉發違反道路
    交通管理事件通知單，不能以逾期加重罰鍰，爰聲請撤銷原
    處分等語。
三、按汽車駕駛人，行車速度，超過規定之最高時速，或低於規
    定之最低時速，除有第四十三條第一項第二款情形外，處新
    臺幣一千二百元以上二千四百元以下罰鍰，道路交通管理處
    罰條例第四十條固定有明文。惟按逕行舉發者，應按已查明
    之資料填註車牌號碼、車輛種類、車主姓名或地址，並於通
    知單上方空白處加註逕行舉發之文字後，由舉發機關送達被
    通知人；違反道路交通管理事件，行為人認為舉發之事實與
    違規情形相符者，得於接獲通知單後，親自或委託他人持該
    通知單，不經裁決向指定之處所，逕依裁罰基準執行並繳納
    罰鍰結案，違反道路交通管理事件統一裁罰標準及處理細則
    第十一條第一項第四款、第四十八條第一項分別定有明文。
    而本條例之處罰，受舉發違反道路交通管理事件之受處罰人
    ，認為受舉發之違規行為應歸責他人者，應於舉發違反道路
    交通管理事件通知單應到案日期前，檢附相關證據及應歸責
    人相關證明文件，向處罰機關告知應歸責人，處罰機關應即
    另行通知應歸責人到案依法處理。逾期未依規定辦理者，仍
    依本條例各該違反條款規定處罰，道路交通管理處罰條例第
    八十五條亦定有明文。揆諸上開規定，無非在使逕行舉發之
    違規人（受處分人）得以釐清責任歸屬及得以最低處罰標準
    在限期內自動繳納罰款。是受處分人自應先受「舉發違反道
    路交通管理事件通知單」之通知，其始知悉應到案日期，否
    則受處分人於無從知悉應到案日期之情形下，原處分機關即
    逕予裁決，其裁決程序即屬不適法。本件裁決程序違反上開
    規定，說明如下：
    (一)受處分人張美鈴於九十五年九月一日凌晨二時四十九分，
      在臺中市○○路五二一號前，騎乘車號ＧＸ二－九一三號
      重型機車（機器腳踏車），因行車限速五十公里，經測時
      速七十七公里，超速二十七公里（滿二十公里以上，未滿
      四十公里），而有違反道路交通管理處罰條例第四十條規
      定之行為，經臺中市警察局交通警察隊予以逕行舉發，並
      規定應到案日期為九十五年十月二十六日前，該違反道路
      交通管理事件通知單送達於受處分人之戶籍地即臺中縣太
      平市○○路六號，經郵務人員註記「遷移」後退回郵件，
      而經臺中市警察局改採公示送達方式予以送達，並經交通
      部公路總局臺中區監理所（臺中市監理站）於九十六年一
      月二十六日以裁監稽違字第裁六一－Ｇ六ＯＡ九Ｏ九五三
      號裁決書，依道路交通管理處罰條例第四十條規定，裁處
      其應於九十六年二月二十五日前繳納二千元，並依同條例
      第六十三條第一項第一款規定，記違規點數一點等情，有
      該舉發違反道路交通管理事件通知單及信封封面、裁決書
      、違規車輛照片、臺中市警察局公告及臺中市警察局違規
      罰單單退管理系統公示註記移送表在卷可稽。按「對於當
      事人之送達，有下列各款情形之一者，行政機關得依申請
      ，准為公示送達：一　應為送達之處所不明者。」、「有
      前項所列各款之情形而無人為公示送達之申請者，行政機
      關為避免行政程序遲延，認為有必要時，得依職權命為公
      示送達。」、「當事人變更其送達之處所而不向行政機關
      陳明，致有第一項之情形者，行政機關得依職權命為公示
      送達」，行政程序法第七十八條第一項第一款、第二項、
      第三項定有明文。臺中市警察局將違反道路交通管理事件
      通知單寄送受處分人戶籍地，因受處分人遷移他處致遷移
      處所不明，上開單位遂依法以公示送達方式予以送達，業
      已符合法律規定，本件送達應屬合法。
    (二)惟按「公示送達應由行政機關保管送達之文書，而於行政
      機關公告欄黏貼公告，告知應受送達人得隨時領取；並得
      由行政機關將文書或其節本刊登政府公報或新聞紙。」；
      「公示送達自前條公告之日起，其刊登政府公報或新聞紙
      者，自最後刊登之日起，經二十日發生效力；於依第七十
      八條第一項第三款為公示送達者，經六十日發生效力。但
      第七十九條之公示送達，自黏貼公告欄翌日起發生效力。
      」行政程序法第八十條、第八十一條定有明文。本件臺中
      市警察局係於九十五年十一月三日發文公告公示送達，有
      臺中市警察局公告附卷可稽，揆諸上開說明，自應至九十
      五年十一月二十四日發生送達效力。然觀諸上開卷附之舉
      發違反道路交通管理事件通知單，載明受處分人違規行為
      之應到案日期為九十五年十月二十六日，而上開公示送達
      發生效力日期卻為九十五年十一月二十四日，顯在其應到
      案日期之後，於此情形，受處分人雖受送達，卻無從於應
      到案日期前，到案告知實際違規駕駛人，或認為舉發事實
      與違規情形相符，而逕以最低處罰標準，在限期內自動繳
      納罰款結案，自難謂受處分人未於應到案日期前到案為無
      正當理由。
    (三)本案原處分機關遽依道路交通管理處罰條例第四十條、違
      反道路交通管理事件統一裁罰基準及處理細則第四十三條
      、第四十四條及基準表之規定裁處異議人罰鍰二千元，並
      依同條例第六十三條第一項第一款規定，記違規點數一點
      ，自有未洽。是本件異議為有理由，原處分應予撤銷，由
      原處分機關責由原舉發機關重新為合法送達後，再依法裁
      決，以為適法。
四、據上論斷，應依道路交通管理處罰條例第八十七條第二項、
    道路交通案件處理辦法第二十條，裁定如主文。
中　　華　　民　　國　　96　　年　　3 　　月　　30　　日
                  　　交通法庭  法  官  陳　得　利
上正本證明與原本無異。
如不服本裁定，應於送達後五日內，向本院提出抗告狀。
                                書記官  鐘  麗  芳
中　　華　　民　　國　　96　　年　　3 　　月　　30　　日
